臺灣高等法院刑事判決　　　　　　　　96年度上訴字第3414號
上　訴　人　臺灣臺北地方法院檢察署檢察官
被　　　告　甲○○
指定辯護人　本院公設辯護人郭書益
上列上訴人因被告違反毒品危害防制條例案件，不服臺灣臺北地
方法院九十五年度訴字第六四二號，中華民國九十六年七月十八
日第一審判決（起訴案號：臺灣臺北地方法院檢察署九十五年度
偵緝字第七六０號），提起上訴，本院判決如下：
    主  文
上訴駁回。
    理  由
一、公訴意旨略以：被告甲○○明知第二級毒品甲基安非他命係
    政府依法公告禁止，不得意圖販賣而持有之違禁物，竟基於
    意圖販賣而持有之概括犯意，自不詳時日起，迄至民國九十
    三年二月二十七日十九時五十分為警查獲時止，連續多次在
    不詳處所，將其向真實姓名年籍不詳綽號「阿良」之成年男
    子，以新臺幣（下同）一萬五千八百元購入半兩（起訴書原
    載四分之一兩，經檢察官於原審九十五年十一月二十八日準
    備程序中更正為半兩），或六點五公克八千元不等之價格所
    購入之甲基安非他命，除部分留供己用外，並伺機分裝出售
    賺取金錢。嗣於九十三年二月二十七日十九時五十分許，在
    臺北市○○區○○路三段一六五巷十八號前為警查獲，並當
    場在其隨身攜帶之皮包內扣得被告自「阿良」處所購得意圖
    販賣而持有之甲基安非他命一包（毛重十七點五公克，淨重
    十六點七七公克，驗餘淨重十六點七六公克）、電子磅秤一
    臺、帳冊二本、分裝袋十七只等物品，因認被告涉犯毒品危
    害防制條例第五條第二項之意圖販賣而持有第二級毒品罪嫌
    （起訴書原載為同條例第四條第二項之販賣第二級毒品罪，
    經檢察官於九十五年十一月二十八日準備程序中更正）。
二、公訴人認被告涉犯毒品危害防制條例第五條第二項意圖販賣
    而持有第二級毒品罪嫌，無非以被告坦認為警查獲當時所持
    有之甲基安非他命一包（毛重十七．五公克，淨重十六．七
    七公克，驗餘淨重十六．七六公克），係其向「阿良」所購
    買，暨扣有電子磅秤一台、帳冊二本、分裝袋十七只等物品
    ，為其主要之論據。
三、按犯罪事實應依證據認定之，無證據不得認定犯罪事實；又
    不能證明被告犯罪者，應諭知無罪之判決，刑事訴訟法第一
    百五十四條第二項、第三百零一條第一項分別定有明文。此
    所謂認定犯罪事實之證據，無論其為直接或間接證據，均須
    達於通常一般人均不致有所懷疑，而得確信其為真實之程度
    ，始得據為有罪之認定，若其關於被告是否犯罪之證明未能
    達此程度，而有合理性懷疑之存在，致使無法形成有罪之確
    信，根據「罪證有疑、利於被告」之證據法則，即不得遽為
    不利被告之認定，最高法院亦著有二十九年上字第三一０五
    號、四十年臺上字第八六號、七十六年臺上字第四九八六號
    判例可資參照。
四、訊據被告甲○○於本院審理中固坦承扣案之甲基安非他命係
    其向「阿良」所購買而持有之事實不諱，但堅決否認被訴意
    圖販賣而持有第二級毒品之犯行，辯稱：伊所購買的甲基安
    非他命係於九十三年二月二十七為警查獲當日十七、十八時
    左右，以一萬五千八百元之代價向「阿良」所購得，意在供
    己施用，分裝袋係「阿良」一起給伊的，伊只有向「阿良」
    買過一次毒品而已，電子磅秤是伊友人寄放，伊為了避免所
    購買之數量不足，所以才於購買毒品時攜帶前往秤重；另外
    因擔心自己施用毒品過量，所以也會分裝在小袋子裡；至帳
    冊中所記載者，係朋友向伊借錢及自己開銷（含購買毒品）
    之紀錄，並非販賣毒品之紀錄，伊並無意圖販賣而持有甲基
    安非他命等語，經查：
(一)被告於九十三年二月二十七日十九時五十分許，在臺北市○
    ○區○○路三段一六五巷十八號前，為警查獲持有第二級毒
    品甲基安非他命一包（毛重十七．五公克，淨重十六．七七
    公克，驗餘淨重十六．七六公克），同時並扣得電子磅秤一
    臺、帳冊二本、分裝袋十七只等物品等情，業據被告於警詢
    、偵查、原審及本院審理中供承不諱，並有自願受搜索同意
    書、扣押搜索筆錄、臺北市政府警察局鑑驗通知書（九十三
    年七月八日北市鑑毒字第一七九號）（以上見臺灣士林地方
    法院檢察署九十三年度偵字第四六四二號卷《下稱偵四六四
    二卷》第四十四頁、第四十五頁、第八十九頁）等件附卷可
    證。上開被告之自白並非出於強暴、脅迫、利誘、詐欺、疲
    勞訊問、違法羈押或其他不正之方法，自得為證據。而本案
    搜索、扣押雖未使用搜索票，但其執行係得被告甲○○之同
    意後為之，並經執行員警記載事由於筆錄（見偵字四六四二
    號卷第四十四頁、第四十五頁），是本案係得被告之同意後
    搜索，本案搜索扣押所得之物品，並非違法取得之證物，得
    為本案之證據。依上開被告之自白及扣案證物，被告為警查
    獲時，確持有第二級毒品甲基安非他命，應堪認定。
(二)按毒品危害防制條例第五條第二項之意圖販賣而持有第二級
    毒品罪，係指行為人以「販賣以外」之原因持有第二級毒品
    （例如：為供己施用而持有等原因），嗣後在持有狀態中，
    起意販賣，而變更其內心原單純持有之意思為販賣之意思，
    但尚未及賣出者，以有別於同條例第四條第二項之販賣第二
    級毒品罪而言。易言之，在客觀狀態上，其持有毒品之狀態
    並無改變，僅其內心之犯意有所變更，而此內在主觀犯意之
    變化，除其自白外，常須賴外部之證據以為判斷。本件扣案
    之甲基安非他命，依被告被告供稱：伊於九十三年二月二十
    七日十七時、十八時許，以一萬五千八百元之代價，在臺北
    市○○○路○段民權大橋下之中油加油站，向真實姓名年籍
    不詳綽號「阿良」之成年男子購買欲供己施用，因一次購買
    數量較多會比較便宜，故始一次購買，再以同被查扣之分裝
    袋加以分裝等語；又被告一天約施用一、二次甲基安非他命
    ，用一小包，約一公克，復據被告於檢察官訊問時供承在卷
    （見臺灣士林地方法院檢察署九十五年度偵緝字第一七二號
    卷第三十六頁）。而被告於九十三年二月二十七日為警查獲
    採集之尿液，經送臺灣尖端先進生技醫藥股份有限公司以酵
    素免疫分析法初步檢驗，再以氣相層析質譜儀法確認檢驗結
    果，確呈安非他命、甲基安非他命類陽性反應，此有該公司
    於九十三年三月十八日所出具之濫用藥物檢驗報告、臺北市
    政府警察局內湖分局查獲毒品案件涉嫌人尿液委驗單各一紙
    在卷可證（見偵四六四二卷第十三頁、第十五頁），堪認被
    告確有施用毒品之犯行。則以被告施用甲基安非他命之次數
    及用量觀之，被告為警查獲當時所扣得之甲基安非他命，若
    被告每日持續施用，約僅供其施用十六、十七日左右而已，
    是被告為警查獲之毒品數量，雖超出其一日可能施用之數量
    甚多，然尚屬短期內其個人合理施用之數量，且被告一次購
    買之毒品數量愈多，衡情得以較優惠之價格交易。從而，被
    告供稱被查扣之甲基安非他命係伊購買來欲供己施用一節，
    尚非全然無據。
(三)又被告同時為警所查扣之電子磅秤一臺，雖係一般販賣毒品
    之人，為了衡量毒品數量是否正確所必備之器具；另分裝袋
    亦常為販賣毒品時便於分裝出售所使用之物。然查，本案查
    扣之電子磅秤體積並非龐大，此參卷附照片即明（見偵四六
    四二卷第四十頁、第四十一頁），隨身攜帶本非難事，而毒
    品又屬價格昂貴之物，些許數量即有顯著價差，是被告供稱
    該電子磅秤係友人之前所留下，伊為了確認所購買毒品之數
    量始攜帶前往秤重等語，尚不悖離常情。又本案遭查扣之分
    裝袋僅有十七只，數量非鉅，復與被告供稱伊一日約施用一
    公克甲基安非他命，欲以一公克分裝一袋供其日後施用之情
    況下，所需之分裝袋數量亦相符，亦不能排除上開分裝袋係
    由「阿良」於交付毒品時一併交付予被告，便於被告分裝後
    施用之可能性。從而，上開電子磅秤、分裝袋等物，均難以
    證明被告有將手中所持有之甲基安非他命販賣他人之意圖。
(四)再者，被告為警查獲之時間係九十三年二月二十七日十九時
    五十分許，距被告所供稱購買遭查扣毒品之時間僅間隔一、
    二小時，而被告供稱：伊購買完毒品後，即與友人「阿勇」
    相約在臺北市東湖見面，然於途中即為警查獲等語。是被告
    雖在為警查獲時身上攜帶超出一日施用數量之毒品，惟究難
    以此即認被告係欲攜帶上開毒品前往販賣，或有何意圖販賣
    之意。換言之，被告在持有甲基安非他命後約一、二個小時
    ，即為警查獲，其如何在此一、二個小時內將其單純持有之
    犯意，變更為「販賣」之犯意，未見公訴人對此加以舉證。
    又被告於警詢、偵查中供稱：伊均係在位於臺北市○○街之
    住處，以將安非他命放置在自製的安非他命吸食燈泡內，以
    打火機燒烤產生煙霧後吸食等情（見偵四六四二卷第二十八
    頁、九十三年度核退字第七八八號卷第五頁），是被告於被
    查獲當時，雖未一併查獲安非他命吸食器，亦難遽此即認被
    告所持有之上開甲基安非他命係欲販賣他人。
(五)被告為警查獲時所扣得之帳冊二本，雖經檢察官在另案中執
    行而已滅失，但仍有部分帳冊內容為警影印附卷，被告對卷
    附帳冊影本之內容與原本之記載相符並不爭執，自可以卷附
    帳冊影本作為證據，核先敘明。其第一本帳冊記載：「２月
    ２５日補６．５、支付８０００，２月２５日緯１．６（４
    ．９）、收入３０００，２月２６日歐仔０．５、收入１０
    ００，……，２月２６日網咖餘４．４、支付１００、餘額
    ４００」，第二本則記載：「２月８日陳差１０００元０．
    ５，２月１７日雯１０００」等文字，此有上開帳冊影本在
    卷可證（見偵四六四二卷第四十三頁）。公訴人雖認上開帳
    冊記載之意思係指被告於二月二十五日購買毒品六點五公克
    ，支付八千元，二月二十五日賣給綽號「緯」之人一點六公
    克之毒品，剩下四點九公克，收入三千元，第二本則係顯現
    二月八日被告販售陳姓友人零點五公克毒品，價值一千元，
    而販售給陳姓友人零點五公克之毒品收入一千元，與賣給綽
    號「緯」之友人一點六公克毒品收入三千元之販售單價恰屬
    相符，而認該帳冊內係記載毒品買主、毒品數量、銷售金額
    （收入、支出、差價）等項目，欲佐證被告確有販售毒品之
    意圖。惟查：上開帳冊為被告所有，內容亦為被告記載一節
    ，固為被告所不否認，惟被告否認上開帳冊上之記載係伊販
    售毒品之紀錄，僅於原審審理時供稱帳冊上所記載的是伊與
    友人間之借貸紀錄，以及伊向別人購買毒品的價錢等語（見
    本院卷第一宗第十九頁、第二宗第八十一頁）。而以上開第
    一本帳冊記載方式觀之，再前後比對收支紀錄，雖可推論出
    被告於二月二十五日支付八千元購買某物品六點五個單位，
    於二月二十五日出售四點九個單位，收入三千元，二月二十
    六日出售零點五個單位，收入一千元，並剩餘四點四個單位
    之過程，參以被告不否認上開帳冊內記載伊購買毒品之價格
    ，則上開帳冊內之「物品」，有合理懷疑可認即係毒品，然
    而，被告親自記載之帳冊內容，性質上屬於被告之自白，依
    刑事訴訟法第一百五十六條第二項規定，尚須有其他積極證
    據予以佐證，始得據以認定被告之犯罪事實，惟該帳冊內之
    「緯」、「歐仔」、「陳姓友人」等人，真實姓名年籍不詳
    ，本院無從傳訊到庭，卷內又無其他證據得以佐證被告確有
    販售毒品予綽號「緯」、「歐仔」之人或「陳姓友人」，是
    尚難以被告於帳冊上所為記載，即認定被告有意圖販賣而持
    有第二級毒品之犯行。況上開帳冊所記載者係九十三年二月
    八日、十七日、二十五日、二十六日之事，如何證明被告於
    九十三年二月二十七日下午十七時許至十九時五十分間，被
    告從原單純持有甲基安非他命之犯意，變易為販賣之犯意？
(六)公訴意旨雖認被告係自不詳時日起至九十三年二月二十七日
    十九時五十分許為警查獲之時止，連續多次向「阿良」購買
    安非他命，並伺機販賣，惟除九十三年二月二十七日為警查
    獲時所扣得之甲基安非他命，被告坦認係向「阿良」購買而
    得，惟尚無證據得認定被告除供己施用外，尚有起意販賣之
    主觀故意，已如前述外，被告尚供稱伊僅有向「阿良」購買
    過一次毒品，即係為警查獲之本次等語（見本院卷第一宗第
    六十四頁反面），而卷內尚無積極證據足以證明被告另有向
    「阿良」或他人購買毒品後，起意販賣或完成販賣之事實，
    是自難認上開公訴意旨所述為真實。又被告曾因於九十三年
    一月底某日及同年二月二十七日晚間為警查獲採尿時回溯九
    十六小時內某時，在其位於臺北市○○街五一二巷五之一號
    住處施用第二級毒品甲基安非他命二次，經原審以九十三年
    度簡字第一六二二號判決判處有期徒刑五月確定，該確定判
    決並認定被告於九十三年二月二十七日十九時五十分許為警
    查扣之第二級毒品甲基安非他命一包（淨重十六點九公克）
    為被告持有供己所施用，而同時諭知上開甲基安非他命應予
    沒收銷燬，此有上開判決、臺灣高等法院被告前案紀錄表各
    一份附卷可資佐證（見原審卷第一宗第三十八頁、第二宗第
    一頁至第十頁），是被告持有本案被查扣甲基安非他命之低
    度行為，已為前揭施用毒品之高度行為所吸收，自不另論罪
    ，附此敘明。
五、綜上所述，公訴人所提出證明被告有意圖販賣而持有第二級
    毒品犯行之證據，容或存有合理之懷疑。此外，復查無其他
    積極證據，足資證明被告確有公訴意旨所指之犯行，揆諸首
    揭規定及說明，本案不能證明被告犯罪，即應為被告無罪判
    決之諭知。原審同此認定，為被告無罪之判決，自無違誤。
　　公訴人上訴指依卷附帳冊資料，應足以認定被告有販賣之意
　　圖，且被告在警察偵訊中，曾有多通電話打入，應係欲購買
　  毒品之人未見被告出現，故以電話聯絡；且被告僅係一工地
    臨時工，自九十三年一月二十四日起至二月二十八日之間，
    其所使用之0000000000號行動電話竟有一日多達
    四十通之通聯記錄，顯見被告確係意圖販賣而持有毒品，以
    此指摘原判決不當云云。惟意圖販賣而持有毒品，係販賣以
    外之原因持有毒品後，起意販賣但未及賣出，已如前述，被
    告之前之通聯紀錄（非監聽），並無對話之內容，僅能證明
    被告使用電話之次數頻繁；而帳冊之內容，亦僅能證明九十
    三年二月八日、十七日、二十五日、二十六日之事，亦與被
    告於九十三年二月二十七日下午十七時許至十九時五十分間
    ，被告從原單純持有甲基安非他命之犯意，變易為販賣之犯
    意無涉。至被告在警察偵訊中，曾有多通電話打入，但被告
    既未接聽，如何能指係欲購買毒品之人未見被告出現，故以
　　電話聯絡等情，此顯屬臆測之詞，不能執此為被告不利之認
  　定。公訴人別無其他補強證據，僅就卷附證據資料之證據力
    上訴再加爭執，依上開說明，其上訴並無理由，應駁回之。
據上論斷，應依刑事訴訟法第三百六十八條判決如主文。
本案經檢察官周誠南到庭執行職務。
中　　華　　民　　國　　96　　年　　12　　月　　11　　日
                  刑事第四庭  審判長法  官  蔡秀雄
                                    法  官  陳國文
                                    法  官  鄭水銓
以上正本證明與原本無異。
如不服本判決，應於收受送達後十日內向本院提出上訴書狀，其
未敘述上訴之理由者，並得於提起上訴後十日內向本院補提理由
書狀（均須按他造當事人之人數附繕本）。
                                    書記官  劉貞達
中　　華　　民　　國　　96　　年　　12　　月　　12　　日
